臺灣桃園地方法院刑事判決
110年度訴字第1449號
公  訴  人  臺灣桃園地方檢察署檢察官
被      告  林俊良





上列被告因詐欺案件，經檢察官提起公訴（109年度少連偵字第4
6號），被告於準備程序中對檢察官起訴事實為有罪之陳述，經
本院裁定依簡式審判程序審理，判決如下： 
    主  文
甲○○犯如附表編號1至2「罪名、宣告刑」欄所示之罪，各處如附
表編號1至2「罪名、宣告刑」欄所示之刑。應執行有期徒刑壹年
伍月。
未扣案之犯罪所得新臺幣貳仟參佰捌拾元沒收，於全部或一部不
能沒收或不宜執行沒收時，追徵其價額。
    事實及理由
一、犯罪事實：甲○○於民國108年6月26日前某日，加入由真實姓
    名、年籍不詳，綽號「黑哥」之成年男子組成之詐欺集團（
    以下稱本案詐欺集團），負責交付提款卡予車手，再收取車
    手領得之贓款繳回之「收水」工作，而甲○○於參與本案詐欺
    集團期間，招募少年溫○軒（93年4月生，真實姓名年籍詳卷
    ，本件行為時為12歲以上未滿18歲之少年，所涉詐欺非行部
    分，業經本院少年法庭裁定交付保護管束確定）加入本案詐
    欺集團（甲○○參與及招募他人加入犯罪組織部分，業經另案
    判決確定），與少年溫○軒及本案詐欺集團成員共同意圖為
    自己不法之所有，基於三人以上共同詐欺取財、非法由自動
    付款設備取財及洗錢之犯意聯絡，由本案詐欺集團成員先後
    於附表編號1至2所示時間，以附表編號1至2所示詐騙方式向
    附表編號1至2所示被害人詐取款項得逞後（詐騙時間、手法
    、匯款時間及帳戶、遭騙金額均詳如附表所示），甲○○再將
    本案詐欺集團成員取得之蔡秀玲所開立之彰化商業銀行帳戶
    （帳號：00000000000000號，下稱蔡秀玲彰化銀行帳戶）之
    金融卡及密碼交付溫○軒，由溫○軒於附表「提領時間、金額
    」欄所示之時間，持蔡秀玲彰化銀行帳戶金融卡插入自動櫃
    員機並鍵入金融卡密碼，使自動櫃員機辨識系統誤認溫○軒
    係有正當權源之持卡人，提領該欄所示款項後，將所提領款
    項交付甲○○上繳回本案詐欺集團，以此方法製造金流之斷點
    ，致無從追查前揭犯罪所得之去向，而掩飾或隱匿該犯罪所
    得，甲○○因此獲得溫○軒提領贓款1%之報酬。嗣因如附表所
    示之被害人先後察覺有異，而各別報警處理，經警調閱提領
    贓款ATM監視器畫面後，始循線查悉前情。
二、證據名稱：
  ㈠被告甲○○於警詢、檢察官訊問時之供述及本院審理時之自白
    。
  ㈡證人即告訴人乙○○於警詢之證述及其提供之國泰世華商業銀
    行匯出匯款憑條1紙。 
  ㈢證人即告訴人丁○○於警詢之證述及其提供之彰化銀行存款憑
    條1紙。 
  ㈣共犯溫○軒於警詢、本院少年法庭之陳述。
  ㈤彰化商業銀行股份有限公司110年7月2日彰作管字第11020006
    511號函附蔡秀玲彰化銀行帳戶存款交易查詢表1份。
  ㈥溫○軒前往提領贓款之監視器畫面翻拍照片。 
三、論罪科刑：
  ㈠查被告所參與之加重詐欺罪，為洗錢防制法第3條第1款所稱
    之特定犯罪，而本案詐騙手法，係先由本案詐欺集團成員對
    被害人施以詐術，使被害人匯入款項至指定之人頭帳戶，再
    由少年溫○軒持提款卡至ATM提領後，交由被告再上繳同詐欺
    集團成員，製造金流斷點，使司法機關難以溯源追查犯罪所
    得之蹤跡與後續犯罪所得持有者，以達隱匿特定犯罪所得之
    所在及去向，自屬洗錢防制法所規範之洗錢行為。是核被告
    所為，均係犯刑法第339條之4第1項第2款之三人以上共同詐
    欺取財罪、同法第339條之2第1項之非法由自動付款設備取
    財及洗錢防制法第14條第1項之洗錢罪。
  ㈡被告就犯罪事實欄（即附表編號1至2）所載犯行，均與少年
    溫○軒及本案詐欺集團參與本案之成員有犯意聯絡、行為分
    擔，應論以共同正犯。
  ㈢被告就如附表編號1至2所示，均係以一行為同時觸犯三人以
    上共同詐欺取財、非法由自動付款設備取財及洗錢3罪名，
    為想像競合犯，均應依刑法第55條規定，從一重之三人以上
    共同詐欺取財罪處斷。
  ㈣又詐欺取財罪既係為保護個人之財產法益而設，則關於行為
    人詐欺犯罪之罪數計算，除非存在時間或空間上之全部或局
    部重疊關係，否則原則上自應依遭受詐騙之被害人人數定之
    。是被告就犯罪事實欄（即附表編號1至2）所示2次三人以
    上共同詐欺取財犯行，犯意各別，且係針對不同被害人實行
    詐術而詐得款項，所侵害財產法益有異，應予分論併罰。
  ㈤被告所犯非法由自動付款設備取財及洗錢罪部分，固未據檢
    察官起訴，惟因各與已起訴之三人以上共同詐欺取財犯行，
    具有想像競合犯之裁判上一罪關係，當為起訴效力所及，本
    院復已依法踐行告知程序（見本院訴字卷第254、260頁），
    自得併予審究。另告訴人丁○○遭本案詐欺集團成員施詐後，
    除匯款新臺幣（以下同）6萬元至蔡秀玲彰化銀行帳戶外，
    固尚匯款4萬元至戴杰睿所開立之中國信託商業銀行帳戶（
    帳號：000000000000號，下稱戴杰睿中國信託銀行帳戶），
    然卷內並無證據證明被告除將蔡秀玲彰化銀行帳戶之提款卡
    交付少年溫○軒外，亦有將上述戴杰睿中國信託銀行帳戶之
    提款卡交付少年溫○軒，復無少年溫○軒持戴杰睿中國信託銀
    行帳戶之提款卡前往自動付款設備提領贓款之事證，且起訴
    書附表二就少年溫○軒持蔡秀玲彰化銀行帳戶之提款卡前往
    提領贓款之時間、地點、數額亦有誤、漏載，除據檢察官依
    卷內事證予以補充、更正外（見本院訴字卷244-245頁），
    原起訴書附表二漏未敘及部分，與業經起訴部分有實質上一
    罪關係，為起訴效力所及，本院亦應一併審理。
  ㈥本件被告雖與少年溫○軒共犯三人以上詐欺取財罪，惟被告行
    為時並非成年人，自無兒童及少年福利與權益保障法第112
    條第1項前段之適用。
  ㈦按洗錢防制法第16條第2項規定：「犯前2條之罪，在偵查或
    審判中自白者，減輕其刑。」；又按想像競合犯之處斷刑，
    本質上係「刑之合併」。其所謂從一重處斷，乃將想像競合
    犯組成之評價上數罪，合併為科刑一罪，其所對應之刑罰，
    亦合併其評價上數罪之數法定刑，而為一個處斷刑。易言之
    ，想像競合犯侵害數法益者皆成立犯罪，論罪時必須輕、重
    罪併舉論述，同時宣告所犯各罪名，包括各罪有無加重、減
    免其刑之情形，亦應說明論列，量刑時併衡酌輕罪部分量刑
    事由，評價始為充足，然後依刑法第55條前段規定「從一重
    處斷」，非謂對於其餘各罪可置而不論。因此，法院決定處
    斷刑時，雖以其中最重罪名之法定刑，做為裁量之準據，惟
    於裁量其輕重時，仍應將輕罪合併評價在內（最高法院108
    年度台上字第4405、4408號判決意旨參照）。查被告於本院
    審理時自白一般洗錢犯行，依上開規定原應減輕其刑，惟被
    告所犯一般洗錢罪係屬想像競合犯其中之輕罪，被告就本案
    犯行係從一重之三人以上共同詐欺取財罪，就被告此部分想
    像競合輕罪得減刑部分，依上開說明，由本院依刑法第57條
    量刑時一併衡酌該部分減輕其刑事由，附此說明。
  ㈧爰審酌被告正值青年，非無謀生能力，不思以正當途徑獲得
    財富，受誘於不法利益，不僅造成被害人之財產損害，更使
    詐騙行為日益猖獗，且增加偵查機關查緝之困難，嚴重影響
    社會治安，所為實值非難；衡以被告所擔任之角色，要非本
    案詐欺集團之核心，亦未見被告尚分擔其他犯罪分工，其參
    與本案詐欺集團之程度仍應與主導者有別，併酌以本案被害
    人數、遭詐騙財物數額，被告之智識程度、生活狀況，暨被
    告犯後坦承犯行之態度等一切情狀，分別量處如附表編號1
    至2「罪名、宣告刑」欄所示之刑，並定其應執行刑如主文
    第1項所示。
四、沒收之說明：
    按沒收為刑法所定刑罰及保安處分以外之法律效果，具有獨
    立性，茲就本案應諭知之沒收及其理由分述如下，並在主文
    第2項宣告之。
  ㈠按犯罪所得，屬於犯罪行為人者，沒收之。但有特別規定者
    ，依其規定。前項之沒收，於全部或一部不能沒收或不宜執
    行沒收時，追徵其價額。犯罪所得已實際合法發還被害人者
    ，不予宣告沒收或追徵。刑法第38條之1第1項、第3項、第5
    項定有明文。又所稱因犯罪所得之財物，係以實際所得者為
    限。 
  ㈡查被告收取少年溫○軒所提領之贓款上繳回本案詐欺集團成員
    後，即可獲取提領款項數額之1%作為報酬，已據被告在本院
    供陳明確（參本院訴字卷第139、264頁），是依此計算，被
    告之犯罪所得合計為2,380元（計算式：238,000元【即附表
    提領時間、金額欄之少年溫○軒提領金額總和】×1%＝2,380元
    ），雖未扣案，仍應依刑法第38條之1第1項前段、第3項之
    規定沒收，於全部或一部不能沒收或不宜執行沒收時，追徵
    其價額。
據上論斷，應依刑事訴訟法第273條之1第1項、第299條第1項前
段，判決如主文。
本案經檢察官丙○○提起公訴，檢察官林欣怡到庭執行職務。
中　　華　　民　　國　　111 　年　　5 　　月　　13　　日
                    刑事第八庭  法　官　許雅婷
以上正本證明與原本無異。
如不服本判決應於收受判決後20日內向本院提出上訴書狀，並應
敘述具體理由。其未敘述上訴理由者，應於上訴期間屆滿後20日
內向本院補提理由書(均須按他造當事人之人數附繕本)「切勿逕
送上級法院」。 
　  　　　　　　　　　　　　　　書記官　趙芳媞　　　　　
　　　　　　　　　　　　　　　　　　　
中　　華　　民　　國　　111 　年　　5 　　月　　13　　日

附錄本案論罪科刑法條全文：
中華民國刑法第339條之4
犯第339條詐欺罪而有下列情形之一者，處1年以上7年以下有期
徒刑，得併科1百萬元以下罰金：
一、冒用政府機關或公務員名義犯之。
二、三人以上共同犯之。
三、以廣播電視、電子通訊、網際網路或其他媒體等傳播工具，
    對公眾散布而犯之。
前項之未遂犯罰之。

中華民國刑法第339條之2
意圖為自己或第三人不法之所有，以不正方法由自動付款設備取
得他人之物者，處3年以下有期徒刑、拘役或30萬元以下罰金。
以前項方法得財產上不法之利益或使第三人得之者，亦同。
前二項之未遂犯罰之。

洗錢防制法第14條
有第二條各款所列洗錢行為者，處7年以下有期徒刑，併科新臺
幣5百萬元以下罰金。
前項之未遂犯罰之。
前二項情形，不得科以超過其特定犯罪所定最重本刑之刑。 

附表：
編號 詐騙時間 告訴人/被害人 詐騙手法、匯款時間及帳戶、遭騙金額 提領時間、金額    罪名、宣告刑  1 108年7月4日13時41分許 乙○○ 本案詐欺集團某成員佯為乙○○侄子，詐稱欲借款30萬元周轉云云，乙○○誤以為確為其侄子向其借貸而陷於錯誤，遂於108年7月4日14時45分匯款30萬元至該人指定之蔡秀玲彰化銀行帳戶。 溫○軒持被告交付之蔡秀玲彰化銀行帳戶提款卡，於： ①108年7月4日15時28分提領3萬元。 ②108年7月4日15時29分提領3萬元。 ③108年7月4日15時30分提領3萬元。 ④108年7月4日15時31分提領3萬元。 ⑤108年7月4日15時32分提領3萬元。 ⑥108年7月5日0時5分提領2萬元。 ⑦108年7月5日0時6分提領8千元。 甲○○犯三人以上共同詐欺取財罪，處有期徒刑壹年參月。  2 108年7月2日15時54分至同年月5日 丁○○ 本案詐欺集團某成員佯為丁○○之子，詐稱欲借款周轉云云，丁○○誤以為確為其子向其借貸而陷於錯誤，遂於108年7月5日12時43分匯款6萬元至該人指定之蔡秀玲彰化銀行帳戶。 溫○軒持被告交付之蔡秀玲彰化銀行帳戶提款卡，於： ①108年7月5日12時49分提領2萬元。 ②108年7月5日12時50分提領2萬元。 ③108年7月5日12時51分提領2萬元。 甲○○犯三人以上共同詐欺取財罪，處有期徒刑壹年壹月。